【裁判字號】    89,基簡,578
【裁判日期】    900112
【裁判案由】    返還租金等
【裁判全文】
臺灣基隆地方法院民事簡易判決要旨稿    八十九年基簡字第五七八號
    原      告  甲○○
    被      告  乙○○○
    主    文
被告應給付原告新台幣壹拾柒萬壹仟元，及自民國八十九年七月一日起至清償日止，
按年息百分之五計算之利息。
訴訟費用由被告負擔。
本判決於原告以新台幣伍萬柒仟元為被告供擔保後，得為假執行。
    事實及理由要領
甲、兩造聲明及陳述要旨：
一、原告部分：原告主張坐落門牌號碼基隆市○○區○○街三○三巷一九弄九號五樓
    及同巷弄一一號五樓房屋二間（以下簡稱系爭房屋）為原告所有，被告未經原告
    之同意，擅自於民國八十九年七月一日將系爭房屋分別出租予訴外人謝文昇及盧
    德武，被告並向訴外人謝文昇收取半年之租金計新台幣（下同）五萬四千元及押
    租金九千元，另向訴外人盧德武收取全年租金九萬九千元及押租金九千元，原告
    自始並未委託被告代為出租房屋，且原告所有之系爭房屋過去三年以來，均出租
    予附近學生使用，屋內已附具各式必要傢俱包括床、桌、椅、洗衣機、熱水器及
    瓦斯爐等，亦未曾委託被告代購任何傢俱，被告屢經催告返還租金及押金，均置
    不理等語；爰依不當得利之法律關係，請求被告返還所收取之租金、押金合計十
    七萬一千元，並加計自受領時即八十九年七月一日起至清償日止，按年息百分之
    五計算之利息。提出建物所有權狀二紙、房屋租賃契約書三份、存證信函一份為
    證。
二、被告部分：被告不爭執其於八十九年七月一日將系爭房屋分別出租予訴外人謝文
    昇及盧德武，並向訴外人謝文昇收取半年之租金五萬四千元及押租金九千元，另
    向訴外人盧德武收取全年租金九萬九千元及押租金九千元之事實，惟抗辯其於學
    生要看屋時就有事先電話通知原告，因學生要求須附傢俱，原告乃於電話中委託
    被告代原告先行處理等語。
乙、理由要領：
一、本件原告起訴主張系爭坐落門牌號碼基隆市○○區○○街三○三巷一九弄九號五
    樓及同巷弄一一號五樓房屋二間為原告所有，被告於八十九年七月一日將系爭房
    屋分別出租予訴外人謝文昇及盧德武，被告並向訴外人謝文昇收取半年之租金計
    五萬四千元及押租金九千元，另向訴外人盧德武收取全年租金九萬九千元及押租
    金九千元之事實，業經原告提出建物所有權狀二紙、房屋租賃契約書二份為證，
    復為被告所不爭執，堪信原告之主張為真實。
二、按當事人主張有利於己之事實者，就其事實有舉證之責任，民事訴訟法第二百七
    十七條前段定有明文；被告雖抗辯其已經由電話連繫徵得原告之同意而代為出租
    系爭房屋，惟已為原告所否認，被告復未能舉證以實其說，其抗辯自不足採信。
    次按無法律上之原因而受利益，致他人受損害者，應返還其利益，民法第一百七
    十九條前段定有明文，系爭房屋為原告所有，被告擅自加以出租他人，收取租金
    及押租金而受有利益，被告並無任何可以受取上開租金及押金之權利或法律上依
    據，係無法律上原因而受有利益，致使原告受有因出租房屋所生租金及押金權利
    歸屬上之損害，依上開規定，原告請求被告將其所受利益即系爭房屋之租金與押
    金合計十七萬一千元返還原告，為有理由。
三、又按不當得利之受領人於受領時，知無法律上之原因者，應將受領時所得之利益
    ，附加利息，一併償還；遲延之債務，以支付金錢為標的者，債權人得請求依法
    定利率計算之遲延利息；應付利息之債務，其利率未經約定，亦無法律可據者，
    週年利率為百分之五；民法第一百八十二條第二項、第二百三十三條第一項前段
    、第二項、第二百零三條分別定有明文。被告自始知無法律上原因而受有租金及
    押金之利益，原告請求被告給付自受領該不當得利之時即八十九年七月一日起至
    清償日止，按年息百分之五計算之遲延利息，為有理由。
四、從而，原告依不當得利之法律關係請求被告返還所收取之租金、押金合計十七萬
    一千元，並加計自受領時即八十九年七月一日起至清償日止，按年息百分之五計
    算之利息，為有理由，應予准許。原告陳明願供擔保以代釋明聲請宣告假執行，
    核無不合，爰酌定相當擔保金額，准予宣告假執行。
五、因本案事證已臻明確，兩造其餘主張陳述及所提之證據，均毋庸再予審酌，附此
    敘明。
中      華      民      國    九十    年      一      月     十二     日
~B臺灣基隆地方法院基隆簡易庭
~B  法  官  蔡岱霖


司法院資訊處製作；財團法人民間司法改革基金會備份。
